【裁判字號】    92,台上,3714
【裁判日期】    920709
【裁判案由】    走私等罪
【裁判全文】
最高法院刑事判決                              九十二年度台上字第三七一四號
    上  訴  人  甲○○
右上訴人因走私等罪案件，不服台灣高等法院高雄分院中華民國九十二年四月十六日
第二審判決（九十二年度上訴字第二三０號，起訴案號：台灣高雄地方法院檢察署九
十一年度偵字第三二八號），提起上訴，本院判決如左：
    主  文
上訴駁回。
    理  由
一走私部分
按刑事訴訟法第三百七十七條規定：上訴於第三審法院，非以判決違背法令為理由，
不得為之。是提起第三審上訴，應以原判決違背法令為理由，係屬法定要件，且必須
依據卷內資料為具體之指摘，並足據以辨認原判決已具備違背法令之形式，始屬相當
。本件原判決維持第一審論上訴人甲○○以運送私運管制進口逾公告數額之走私物品
罪，處有期徒刑伍月，並諭知如易科罰金之折算標準，及宣告扣案未稅之「峰」牌香
菸壹萬貳仟伍佰包、ＭＩＬＤ  ＳＥＶＥＮ牌香菸參萬貳仟柒佰伍拾包及ＳＥＶＥＮ
  ＳＴＡＲ牌香菸肆仟柒佰伍拾包均沒收部分之判決，駁回上訴人此部分之第二審上
訴。係以扣案之未稅洋菸經送財政部高雄關稅局核估其完稅價格，總計為新台幣九十
一萬四千八百元，有走私案件移送書影本（見第一審卷第九十二頁）可稽，並參酌證
人即海岸巡防署（下稱海巡署）旗后安檢站安檢員葉耿良、許正典（證明載運本件走
私洋菸，因被發覺追緝，經逃逸而遭棄置並刮除船身號碼之不詳船主所有之舢舨，係
上訴人報關出港時所駕駛之船隻；至於上訴人報關入港時所駕駛之「漁舢港外３５９
號」則為另一艘船身較小之舢舨，且上訴人返港入關時，其駕駛之該「漁舢港外３５
９號」船上並無漁獲等情）、海巡署高雄海巡隊分隊長簡日成（證明查獲本件走私洋
菸之舢舨等經過），證人即該「漁舢港外３５９號」船主洪尤芳（證明曾將該舢舨出
借上訴人使用，嗣該舢舨並曾送修及重新噴漆）、修船工人廖良昌（證明整修上開「
漁舢港外３５９號」舢舨之情形）、上訴人之弟郭富發（證明上訴人出港前，委託伊
加油之船隻，並非上訴人返港報關時駕駛之上開「漁舢港外３５９號」舢舨）等之證
言，及卷附之進出港登記簿影本暨扣案如前所述之未稅洋菸、不詳船主所有之舢舨、
上訴人返港入關（即銷關）時所駕舢舨之照片及安檢員許正典製作之職務報告書等證
據資料，而為論斷，已敘明其所憑之證據及認定之理由。而以上訴人否認有本件運送
走私物品之犯行，辯稱：伊於民國九十年十一月二十九日當天，即係駕駛洪尤芳所有
之「漁舢港外３５９號」舢舨出海釣魚，並於翌（三十）日駕駛同一舢舨返港銷關，
有該舢舨之大簿可以證明，上開海巡署人員所查扣藏放未稅洋菸之不詳船主所有之舢
舨，並非伊所駕駛，伊並無運送未稅洋菸之行為等語，為卸責之詞，不足採取，亦已
依憑卷證資料，在理由內詳加指駁。從形式上觀察，原判決並無違法情形存在。上訴
意旨略稱：依證人廖良昌之證言，足證上訴人返港銷關時所駕駛之船隻，即係洪尤芳
所有之「漁舢港外３５９號」舢舨，原判決就此有利於上訴人之證據未予論列，難謂
適法云云。
惟查原判決依憑上開調查所得之證據，係認定上訴人以「漁舢港外３５９號」舢舨之
名義報關出港，實則駕駛扣案之不詳船主所有之舢舨出港載運走私之洋菸，但因於返
港途中，在高雄港外經海巡署人員發覺追緝，加速駛離後，將船隻棄置於高雄市西子
灣海水浴場附近並刮除船身號碼後逃逸，嗣為掩飾犯行，始又駕駛「漁舢港外３５９
號」舢舨未經檢查私自出港，再行返港銷關等情，詳如前述。是證人廖良昌之證言顯
與原判決認定之事實並無牴觸，且其證言亦經原審調查審酌之後予以採納（見原判決
第四頁第七至十行），上訴意旨就原判決所為論斷，究竟如何違背法令，並未依卷內
資料執為指摘，自非第三審上訴之合法理由。其餘上訴意旨則置原判決之明白論斷於
不顧，或仍持原判決已說明理由而捨棄不採之陳詞爭辯，再為單純之事實上爭執；或
就屬於事實審法院採證認事職權之行使，全憑己見，任意指摘，難認已符合首揭法定
之第三審上訴要件。其此部分之上訴違背法律上之程式，應予駁回。
二違反國家安全法部分
按上訴得對於判決之一部為之；未聲明為一部者，視為全部上訴；又刑事訴訟法第三
百七十六條所列各罪之案件，經第二審判決者，不得上訴於第三審法院，刑事訴訟法
第三百四十八條第一項、第三百七十六條定有明文。本件上訴人因走私等罪案件，不
服原審判決提起上訴，並未聲明為一部上訴，自應視為全部上訴。惟原判決關於上訴
人違反國家安全法部分，係維持第一審依上開條例第六條第二項及其他相關之規定，
論上訴人以無正當理由逃避海岸巡防機關於必要時，對航行境內之船筏，依其職權所
實施之檢查罪，處有期徒刑參月，並諭知如易科罰金之折算標準部分之判決，駁回上
訴人此部分之第二審上訴。核屬刑事訴訟法第三百七十六條第一款之案件。依上開說
明，此部分既經第二審判決，自不得上訴於第三審法院，上訴人竟併予提起上訴，顯
為法所不許，亦應駁回。
據上論結，應依刑事訴訟法第三百九十五條前段，判決如主文。
中      華      民      國    九十二    年      七      月      九      日
                              最高法院刑事第十庭
                                  審判長法官  林  增  福
                                        法官  邵  燕  玲
                                        法官  吳  昆  仁
                                        法官  陳  世  雄
                                        法官  惠  光  霞
      右正本證明與原本無異
                                              書  記  官
中      華      民      國    九十二    年      七      月     十一     日


司法院資訊處製作；財團法人民間司法改革基金會備份。
